【裁判字號】    99,訴,1881
【裁判日期】    991224
【裁判案由】    毒品危害防制條例
【裁判全文】
臺灣臺北地方法院刑事判決              99年度訴字第1881號
公  訴  人  臺灣板橋地方法院檢察署檢察官
被      告  高榮城
上列被告因違反毒品危害防制條例案件，經檢察官提起公訴（99
年度毒偵字第4365號），並經臺灣板橋地方法院裁定移轉管轄（
99年度訴字第2702號），因被告於本院準備程序中先就被訴事實
為有罪陳述，經本院合議庭裁定適用簡式審判程序，茲判決如下
：
    主  文
高榮城施用第一級毒品，處有期徒刑捌月。又施用第二級毒品，
處有期徒刑肆月。應執行有期徒刑拾月。
    事  實
一、高榮城前於民國94年間，因施用第一、二級毒品案件，經依
    臺灣士林地方法院94年度毒聲字第529號裁定送觀察、勒戒
    後，於95年7月11日因無繼續施用毒品傾向而執行完畢釋放
    出所，並由臺灣士林地方法院檢察署檢察官以95年度毒偵緝
    字第92號為不起訴處分確定。其於上開觀察、勒戒執行完畢
    釋放後5年內之96年9月27日、97年1月17日，先後再犯及三
    犯因施用第一級毒品案件為警查獲，經臺灣臺北地方法院檢
    察署檢察官以97年度毒偵緝字第37號及97年度毒偵字第423
    號為緩起訴處分在案，緩起訴期間自97年4月16日起至99年4
    月15日止，詎被告於緩起訴期間內之98年8月29日，因故意
    更犯施用第一、二級毒品案件為警查獲，經臺灣臺北地方法
    院檢察署檢察官以99年度撤緩字第75號撤銷上開緩起訴處分
    ，並以99年度撤緩偵字第250號提起公訴，經本院99年度訴
    字第1088號判處有期徒刑各7月確定在案；而上開於98年8月
    29日為警查獲之施用第一、二級毒品案件，並經本院98年度
    訴字第1830號判處有期徒刑6月及3月，應執行有期徒刑8月
    確定在案（尚未執行完畢，不構成累犯）。又於98年12月21
    日，因施用第一、二級毒品案件為警查獲，經臺灣板橋地方
    法院99年度訴字第617號判處有期徒刑8月確定在案。復於99
    年1月7日，因施用第一、二級毒品案件為警查獲，經本院99
    年度訴字第359號判處有期徒刑6月及4月，應執行有期徒刑9
    月確定在案。另於99年2月25日，因施用第一、二級毒品案
    件，經本院99年度訴字第590號判處有期徒刑7月及3月，應
    執行有期徒刑8月確定在案。嗣於99年3月16日，因施用第一
    、二級毒品案件為警查獲，經本院99年度訴字第1463號判處
    有期徒刑7月及3月確定在案。於99年4月28日、同年5月8日
    ，先後因施用第一、二級毒品案件，經本院99年度訴字第
    1088號判處施用第一、二級毒品罪各2罪，各處有期徒刑7月
    及3月，並與上開96年9月27日、97年1月17日所犯施用第一
    級毒品案件，判決應合併執行有期徒刑2年2月確定在案。
二、詎高榮城猶不警惕，於99年3月10日上午7時許，在臺北市○
    ○區○○路30巷12號1樓住處內，基於施用第一級毒品海洛
    因之犯意，以將含第一級毒品海洛因成分之白色粉末摻水溶
    解後，用注射針筒注射身體之方式，施用第一級毒品海洛因
    1次。隨即另基於施用第二級毒品甲基安非他命之犯意，在
    上開住處內，以將第二級毒品甲基安非他命置於玻璃球吸食
    器內，點火燃燒使甲基安非他命霧化成煙氣後，吸食甲基安
    非他命煙氣之方式，施用第二級毒品甲基安非他命1次。嗣
    於同日晚間20時12分許，自願接受臺北縣政府警察局永和分
    局採尿送驗，鑑定結果呈鴉片類嗎啡、安非他命類安非他命
    、甲基安非他命陽性反應，而查悉上情。
三、案經臺北縣政府警察局永和分局報請臺灣板橋地方法院檢察
    署檢察官偵查後向臺灣板橋地方法院提起公訴訴，經臺灣板
    橋地方法院裁定移轉管轄至本院。
    理  由
一、程序方面：
    本件被告高榮城所犯施用第一、二級毒品罪，均係死刑、無
    期徒刑、最輕本刑為3年以上有期徒刑以外之罪，且非高等
    法院管轄第一審案件，因被告於本院準備程序中，先就被訴
    事實為有罪之陳述，經告知簡式審判程序之旨，並聽取檢察
    官及被告之意見後，本院合議庭裁定由受命法官進行簡式審
    判程序，是本件之證據調查，依刑事訴訟法第273條之2規定
    ，不受同法第159條第1項、第161條之2、第161條之3、第
    163條之1及第164條至第170條規定之限制，合先敘明。
二、認定犯罪事實所憑證據及理由：
  (一)訊據被告對上開犯罪事實坦承不諱，又被告於99年3月10日
    晚間20時12分許所採集之尿液，經以酵素免疫分析法初步檢
    驗結果，呈安非他命類及鴉片類陽性反應，再以氣相層析質
    譜儀法確認檢驗結果，判定呈嗎啡、安非他命及甲基安非他
    命陽性反應，此有臺北縣政府警察局永和分局查獲違反毒品
    危害防制條例案件犯嫌代碼對照表（代碼編號：F0000000號
    ）及台灣檢驗科技股份有限公司出具之99年3月30日濫用藥
    物檢驗報告附卷可稽（見99年度毒偵字第4365號偵查卷第14
    頁、第15頁），以上均足徵被告前揭任意性自白核與事實相
    符，被告所為自白應堪採信。
  (二)按毒品危害防制條例於92年7月9日修正公布，自93年1月9日
    施行，其中第20條、第23條將施用毒品之刑事處遇程式區分
    為「初犯」、「5年內再犯」、「5年後再犯」。依其立法理
    由之說明：「初犯」，經觀察、勒戒或強制戒治，應為不起
    訴處分或不付審理之裁定；經觀察、勒戒或強制戒治執行完
    畢釋放後，「5年內再犯」者，因其再犯率甚高，原實施之
    觀察、勒戒及強制戒治既已無法收其實效，爰依法追訴或裁
    定交付審理。至於經觀察、勒戒或強制戒治執行完畢釋放後
    ，「5年後再犯」者，前所實施之觀察、勒戒或強制戒治已
    足以遮斷其施用毒品之毒癮，為期自新及協助其斷除毒癮，
    仍適用「初犯」規定，先經觀察、勒戒或強制戒治之程式。
    從而依修正後之規定，僅限於「初犯」及「5年後再犯」二
    種情形，始應先經觀察、勒戒或強制戒治程序。倘被告於5
    年內已再犯，經依法追訴處罰，縱其第3次（或第3次以上）
    再度施用毒品之時間，在初犯經觀察、勒戒或強制戒治執行
    完畢釋放5年以後，已不合於「5年後再犯」之規定，且因已
    於「5年內再犯」，顯見其再犯率甚高，原實施觀察、勒戒
    或強制戒治，已無法收其實效，即應依該條例第10條處罰（
    最高法院97年度第5次刑事庭會議決議參照）。查本件被告
    前於94年間，因施用第一、二級毒品案件，經依臺灣士林地
    方法院94年度毒聲字第529號裁定送觀察、勒戒後，於95年7
    月11日因無繼續施用毒品傾向而執行完畢釋放出所，並由臺
    灣士林地方法院檢察署檢察官以95年度毒偵緝字第92號為不
    起訴處分確定。其於上開觀察、勒戒執行完畢釋放後5年內
    之96年9月27日、97年1月17日，先後再犯及三犯因施用第一
    級毒品案件為警查獲，經臺灣臺北地方法院檢察署檢察官以
    97年度毒偵緝字第37號及97年度毒偵字第423號為緩起訴處
    分在案，緩起訴期間自97年4月16日起至99年4月15日止，詎
    被告於緩起訴期間內之98年8月29日，因故意更犯施用第一
    、二級毒品案件為警查獲，經臺灣臺北地方法院檢察署檢察
    官以99年度撤緩字第75號撤銷上開緩起訴處分，並以99年度
    撤緩偵字第250號提起公訴，經本院99年度訴字第1088號判
    處有期徒刑各7月確定在案；而上開於98年8月29日為警查獲
    之施用第一、二級毒品案件，並經本院98年度訴字第1830
    號判處有期徒刑6月及3月，應執行有期徒刑8月確定在案（
    尚未執行完畢，不構成累犯）。又於98年12月21日，因施用
    第一、二級毒品案件為警查獲，經臺灣板橋地方法院99年度
    訴字第617號判處有期徒刑8月確定在案。復於99年1月7日，
    因施用第一、二級毒品案件為警查獲，經本院99年度訴字第
    359號判處有期徒刑6月及4月，應執行有期徒刑9月確定在案
    。另於99年2月25日，因施用第一、二級毒品案件，經本院
    99年度訴字第590號判處有期徒刑7月及3月，應執行有期徒
    刑8月確定在案。嗣於99年3月16日，因施用第一、二級毒品
    案件為警查獲，經本院99年度訴字第1463號判處有期徒刑7
    月及3月確定在案。於99年4月28日、同年5月8日，先後因施
    用第一、二級毒品案件，經本院99年度訴字第1088號判處施
    用第一、二級毒品罪各2罪，各處有期徒刑7月及3月，並與
    上開96年9月27日、97年1月17日所犯施用第一級毒品案件，
    判決應合併執行有期徒刑2年2月確定在案等情，有臺灣高等
    法院被告前案紀錄表1份在卷可稽，被告既已於觀察、勒戒
    執行完畢釋放後5年內之96、97、98、99年間先後再犯施用
    第一、二級毒品案件，顯見原實施之觀察、勒戒已無法收其
    實效，則其於99年3月10日上午7時許，所犯本件施用第一、
    二級毒品案件，即非屬毒品危害防制條例第20條第3項所定
    「5年後再犯」之情形，而符合同條例第23條第2項之起訴條
    件，附此說明。
  (三)綜上，本件事證明確，被告施用第一、二級毒品犯行堪以認
    定，應予依法論科。
三、論罪科刑理由：
  (一)按海洛因、甲基安非他命分別為毒品危害防制條例第2條第2
    項第1款、第2款明定之第一級、第二級毒品，不得持有及施
    用。核被告所為，係犯毒品危害防制條例第10條第1項之施
    用第一級毒品罪及同條第2項之施用第二級毒品罪。其施用
    前持有第一級毒品海洛因及第二級毒品甲基安非他命之低度
    行為，分別為其施用第一級、第二級毒品之高度行為所吸收
    ，均不另論罪。
  (二)被告所犯上開二罪，犯意各別，行為互殊，應予分論併罰。
  (三)爰審酌被告素行不良，前已因施用毒品犯行受觀察、勒戒及
    徒刑宣告，猶未能確實戒除毒害，仍有吸毒成癮之舉，惟所
    犯之施用毒品犯行乃戕害自己身心健康，尚未害及他人，及
    其犯罪後坦承犯行，態度良好等一切情狀，分別量處如主文
    所示之刑，並定其應執行之刑。
據上論斷，應依刑事訴訟法第273條之1第1項、第299條第1項前
段，毒品危害防制條例第10條第1項、第2項，刑法第11條、第51
條第5款，判決如主文。
本案經檢察官柯木聯到庭執行職務。
中    華    民    國    99    年    12    月    24    日
                        刑事第十二庭  法  官  陳慧萍
以上正本證明與原本無異。
如不服本判決應於收受送達後10日內向本院提出上訴書狀，並應
敘述具體理由；其未敘述上訴理由者，應於上訴期間屆滿後20日
內向本院補提理由書（均須按他造當事人之人數附繕本）「切勿
逕送上級法院」。
                                      書記官  黃慧怡
中    華    民    國    99    年    12    月    24    日
附錄本案論罪科刑法條：
毒品危害防制條例第10條
施用第一級毒品者，處 6 月以上 5 年以下有期徒刑。
施用第二級毒品者，處 3 年以下有期徒刑。

司法院資訊處製作；財團法人民間司法改革基金會備份。
